【裁判字號】    91,小上,19
【裁判日期】    920218
【裁判案由】    損害賠償
【裁判全文】
臺灣雲林地方法院民事判決  九十一年度小上字第一九號
    上  訴  人  乙○○
    送達代收人  丙○○
    被上訴人    第一產物保險股份有限公司
    法定代理人  甲○○
右當事人間請求損害賠償事件，上訴人對於中華民國九十一年十月二十二日本院斗六
簡易庭九十一年度六小字第一○八號第一審判決提起上訴，本院判決如左：
    主      文
上訴駁回。
第二審訴訟費用新臺幣柒佰伍拾貳元由上訴人負擔。
    事      實
甲、上訴人方面：
   一、聲明：
    （一）原判決廢棄。
    （二）被上訴人應給付上訴人新臺幣（下同）五萬五千五百二十元及自民國（下
          同）九十一年六月一日起至清償日止，按週年利率百分之十計算之利息。
  二、陳述：除與原判決記載相同者，茲引用之外，補稱略以：本案上訴人所持主要
            理由為最高法院六十八年台上字第四二號判例。
  三、證據：援用第一審所提證據。
乙、被上訴人方面：未提任何書狀為聲明、陳述。
   理      由
一、按小額訴訟程序第一審裁判之上訴或抗告，非以判決違背法令非理由，不得為之
    ，此觀民事訴訟法第四百三十六條之二十四第二項自明。又其上訴狀內應記載上
    訴理由，表明下列各款事項：（一）原判決所違背之法令及其具體理由。（二）
    依訴訟資料可認為原判決有違背法令之具體事實。此觀同法第四百三十六條之二
    十五自明。查上訴人主張原審判決違背最高法院六十八年台上字第四二四號判例
    ，因形式上上訴人業已對原審判決具體指摘違背法令之處，則本件上訴人之上訴
    ，自無何違反前開民事訴訟法第四百三十六條之二十四、二十五規定之處，核先
    敘明。
二、上訴人於原審起訴主張：其於八十九年十月十三日因交通事故導致訴外人陳明乾
    所有之圍牆受損，經法院判決應賠償陳明乾五萬一千一百五十元確定。其依保險
    法第九十五條及保險契約規定，檢附判決書通知被上訴人直接向陳明乾理賠，詎
    為被上訴人所拒絕，爰依保險契約法律關係請求被上訴人給付五萬五千五百二十
    元及自九十一年六月一日起至清償日止，按週年利率百分之十計算之利息等語。
    被上訴人則以：上訴人與訴外人劉景耀因交通事故共同肇致陳明乾所有圍牆受損
    ，雖法院判決上訴人應賠償陳明乾五萬一千一百五十元，然上訴人與劉景耀已於
    九十年四月十四日於斗六派出所達成和解，就此交通事故由劉景耀負擔七成肇事
    責任，上訴人負擔三成責任，上訴人並受領劉景耀對受損圍牆之賠償金額三萬五
    千元而受填補，被上訴人承認該和解契約，就上訴人已受填補之部分即三萬五千
    元，被上訴人無給付保險金之義務等語，資為抗辯。
三、原審依審理之結果以本件交通事故係由上訴人與劉景耀共同侵權造成，二人依法
    應負連帶責任，但因陳明乾僅起訴請求上訴人賠償，故依連帶債務法律關係自應
    由上訴人給付後再向劉景耀求償。上訴人既與劉景耀達成和解，而由劉景耀負責
    七成肇事責任，上訴人並受領三萬五千元完畢，則其依法應負之損害賠償金額即
    為一萬六千一百五十元，此部份自得請求被上訴人賠償，逾此範圍之請求為無理
    由。本件上訴人雖稱原審判決違背最高法院六十八年台上字第四二號判例，然查
    ：前述判例係針對侵權行為之加害人就被害人因侵權行為事故之發生，而得依據
    保險契約請求保險人給付保險金時，就被害人所受領保險金部分，得否主張損益
    相抵問題而為之解釋。而本件上訴人為侵權行為之加害人，並為保險契約之被保
    險人，均與前開判例情形有別。再者，財產保險係以財產或責任為保險標的，並
    以填補被保險人因危險發生所致之財產上損害為其保護內容。本件上訴人因保險
    事故之發生而負擔一萬六千一百五十元之損害賠償責任，自僅得就此財產上損害
    部分，依據保險契約請求被上訴人給付以填補之。就超過部分，上訴人既無損害
    ，自不得請求被上訴人給付保險金。上訴意旨，徒執上開情詞，指摘原判決不當
    ，求予廢棄改判，依其上訴意旨已足認上訴為無理由，爰不經言詞辯論，逕予駁
    回其上訴。
四、依民事訴訟法第四百三十六條之三十二第一項準用同法第四百三十六條之十九規
    定，第二審法院為訴訟費用之裁判時，應確定其訴訟費用額，而本件第二審訴訟
    費用額，依後附計算書確定為如主文第二項所示金額。
五、據上論結，本件上訴為無理由，依民事訴訟法第四百三十六條之二十九第二款、
    第四百三十六條之三十二第一項、第二項、第四百四十九條第一項、第七十八條
    、第四百三十六條之十九第一項，判決如主文。
中      華      民      國    九十二    年      二      月     十八     日
                                臺灣雲林地方法院民事第一庭
~B審判長法官  蕭守田
~B法      官  林秋火
~B法      官  鍾貴堯
右正本證明與原本無異。
本件判決不得上訴。
中      華      民      國    九十二    年      二      月     十八     日
~B法院書記官  高月華
┌────────────────────────────────────┐
│計算書                                                                  │
├─────────────┬─────────────┬────────┤
│項                  目    │    金    額  （新台幣）  │   備        註 │
├─────────────┼─────────────┼────────┤
│第二審裁判費              │六百五十元                │                │
├─────────────┼─────────────┼────────┤
│第二審郵票費用            │一百零二元                │                │
├─────────────┼─────────────┼────────┤
│共                  計    │七百五十二元              │                │
└─────────────┴─────────────┴────────┘


司法院資訊處製作；財團法人民間司法改革基金會備份。
